臺灣高等法院刑事判決　　　　　　　　　　　　　　　九十三年度上訴字第六一號
　　上　訴　人　臺灣桃園地方法院檢察署檢察官
　　上　訴　人
　　即　被　告　甲○○
　　被　　　告　乙○○
右上訴人，因被告偽造文書等案件，不服臺灣桃園地方法院，八十九年度易字第一九
三五號，中華民國九十二年十一月六日第一審判決（起訴案號：臺灣桃園地方法院檢
察署八十八年度調偵字第二二八號）提起上訴，本院判決如左：
    主      文
上訴駁回。
    事實及理由
一、本案經本院審理結果，認為第一審法院以被告甲○○連續犯刑法第二百十六條、
    第二百十條之行使偽造私文書罪，及連續犯刑法第三百三十九條第一項之詐欺取
    財罪，因上開二罪間有方法結果之牽連犯關係，而從一重以連續行使偽造私文書
    罪判處被告甲○○有期徒刑六月，並諭知如易科罰金以三百元折算一日，認事用
    法及量刑均無不當；而對於被告乙○○部分，以不能證明其犯罪，而諭知被告乙○○無罪之判決，認事用法亦稱允洽，均應予以維持，並引用第一審判決書記載
    之事實，證據及理由（詳如附件─第一審判決書乙件）。
二、被告甲○○上訴，仍執陳詞，以伊係與大正營造股份有限公司（以下簡稱大正公
    司）合夥承包工程，有關刻用大正公司及公司負責人印章之事，均經前任負責人
    龔彥明之同意，並無偽造文書云云，指摘原判決不當。惟查被告甲○○於八十九
    年四月十九日檢察官偵查中，已明白供述：「大小章（指系爭大正公司及負責人
    龔彥明印章）放在我這，我用這領水泥、開工、完工蓋章，領款用這章領不到。
    而五十七萬多的這筆我用這章去領，有領出來，水利會也不知道，：：我（領）
    五十七萬這次，未經他同意，：：。」其於八十九年十一月二十八日及九十一年
    十一月七日原審訊問時，亦先後供明：「請領（這筆五十七萬多元之工程款）時
    ，沒有告訴丙○○，：：平常我都在工地管工程，請款之事由丙○○去做。」「
    我刻的木頭章，專用於開工、領材料、完工，：：」等語。顯見被告甲○○持有
    之系爭「大正公司」章及負責人「龍彥明」章，其約定之用途，僅限於「領材料
    、報開工及報完工」而已，並不包含「請領工程款」或「領回保固款」等請款項
    目。因此，被告甲○○逾越約定，未經大正公司之同意或授權，擅自蓋用該公司
    及負責人印章，偽造以大正公司名義出具之申請書、切結書等文書，進而提出使
    用，使不知情之業主桃園農田水利會陷於錯誤，而支付工程款或保固款予張某，
    自已構成行使偽造私文書及詐欺取財罪。被告甲○○猶空言否認犯罪，核非可採
    ，其上訴為無理由，應予駁回。
三、檢察官上訴意旨略以：
    原審僅以證人龔彥明在審理中並未否認被告辯詞即予認定被告甲○○所稱其有經
    大正公司龔彥明之授權等語可採，然證人龔彥明於審理中從未述明其曾授權被告
    甲○○刻用印章，而是針對其他事項為陳述，原審率爾推論已有未洽；且被告甲○○所涉先後六次之行使偽造私文書及詐欺犯行，詐得金額達新台幣七十七萬元
    ，又其事後亦未與被害人達成和解，惟原審僅判處有期徒刑六月，實失之輕縱；
    再者，被告乙○○就工程相關業務涉入甚深，除據告訴人指陳無誤外，證人龔彥
    明亦已在審理中證陳：「農田水利會投標，與水利會聯繫一些文書作業由甲○○
    、乙○○輪流跑」，「有關工程事宜，乙○○與我經常以電話聯繫」，況乙○○
    更曾自承渠於八十七年九月十四日、同年十月十三日有陪甲○○去找丙○○等語
    ，則顯徵被告乙○○與共同被告甲○○間應有犯意聯絡及行為分擔無訛，原審判
    決就此疏未查稽，實有未當云云，指摘原判決不當。本院查(一)關於大正公司有無
    授權被告甲○○刻「大正公司」及「龔彥明」之印章部分：證人龔彥明雖不承認
    有授權甲○○刻用「大正公司」及「龔彥明」印章之事，然觀之被告甲○○、證
    人龔彥明及告訴人代表人丙○○之歷次供述，均一致陳明被告與「大正公司」合
    夥承包桃園農田水利會之工程，「大正公司」出資金，被告負責工程現場，如有
    盈餘，其中七成歸被告，三成歸「大正公司」等情，參以證人林武勇於原審證稱
    ，伊在桃園農田水利會擔任工務股長已有五年之久，曾看過庭上之張先生（即被
    告甲○○）到桃園水利會以大正公司的名義投標等語，益證大正公司及甲○○確
    有合夥投標桃園農田水利會工程之事實。而依雙方所陳，被告甲○○負責工地之
    經營管理，則為領取材料、申報開工、申報完工驗收等事宜，由出名承包之「大
    正公司」授權其刻用便章備用，亦符合經驗法則。否則任何雞毛蒜皮之小事，均
    須由「大正公司」親自審核用印，顯然緩不濟急，不利於例行性業務之推展。因
    此，若僅以證人龔彥明不承認有授權被告甲○○刻章之事，即推定被告甲○○確
    有盜刻「大正公司」及「龔彥明」印章之行為，自難昭折服。(二)關於原審判處被
    告甲○○有期徒刑六月，是否過輕乙節：本件甲○○詐得之金額約在新台幣七十
    七萬元之譜，金額固非微少，但也稱不上鉅大，原審法院審酌刑法第五十七條各
    款之犯罪情狀，依事實審法院之裁量權，判處被告甲○○有期徒刑六月，並未見
    顯然輕重失衡之情形，檢察官援引告訴人之指陳，認為量刑過輕，亦非的論。
    (三)關於被告乙○○就工程相關業務涉入甚深，且陪同甲○○去找丙○○借款，應
    屬共犯乙節：查本件被告乙○○部分，檢察官僅就涉嫌詐欺部分起訴（即僅起訴
    其與甲○○共同向丙○○詐取新台幣二百萬元），至於甲○○盜用印章向桃園農
    田水利會詐領工程款部分，檢察官並未將乙○○列為共犯起訴，此點觀之起訴書
    之記載甚明，因此，就行使偽造私文書及詐取工程款部分，本即不得對被告乙○○有所追究。另就乙○○被訴之詐取二百萬元部分，原判決認為被告二人雖有借
    款之事但無詐欺之犯意，應屬民事糾葛，並已詳敘其所憑之依據，茲檢察官並未
    提出足以證明被告二人詐欺之積極事證，徒憑告訴人片面之指陳，即堅稱被告乙○○為共犯云云，並無可採。(四)綜上所述，檢察官之上訴為無理由，應予駁回。
據上論斷，應依刑事訴訟法第三百七十三條、第三百六十八條，判決如主文。
本案經檢察官李良忠到庭執行職務。
中　　　華　　　民　　　國　　九十三　　年　　　三　　　月　　　一　　　日
                              臺灣高等法院刑事第二十一庭
                                  審判長法  官  葉  騰  瑞
                                        法  官  莊  明  彰
                                        法  官  劉  壽  嵩
右正本證明與原本無異。
被告甲○○部分如不服本判決，應於收受送達後十日內向本院提出上訴書狀，其未敘
述上訴之理由者並得於提起上訴後十日內向本院補提理由書（均須按他造當事人之人
數附繕本）。
被告乙○○部分不得上訴。
                                        書記官  初  玲  玲
中　　　華　　　民　　　國　　九十三　　年　　　三　　　月　　　三　　　日
附錄：本案論罪科刑法條全文
中華民國刑法第二百一十條：
偽造、變造私文書，足以生損害於公眾或他人者，處五年以下有期徒刑。
中華民國刑法第二百一十六條：
行使第二百十條至第二百十五條之文書者，依偽造、變造文書或登載不實事項或使登
載不實事項之規定處斷。
中華民國刑法第三百三十九條第一項：
意圖為自己或第三人不法之所有，以詐術使人將本人或第三人之物交付者，處五年以
下有期徒刑、拘役或科或併科一千元以下罰金。
